【裁判字號】    95,訴,3220
【裁判日期】    951207
【裁判案由】    毒品危害防制條例
【裁判全文】
臺灣板橋地方法院刑事判決              95年度訴字第3220號
公  訴  人  臺灣板橋地方法院檢察署檢察官
被      告  甲○○
上列被告因違反毒品危害防制條例案件，經檢察官提起公訴（95
年度毒偵字第6450號），本院依簡式審判程序，判決如下：
    主  文
甲○○施用第一級毒品，累犯，處有期徒刑拾月，扣案之海洛因
貳包（合計淨重零點零柒公克）、海洛因壹包（淨重零點零肆公
克）均沒收銷燬之，其外包裝袋只均沒收。
    事  實
一、甲○○前於：(一)於民國88年間，因施用毒品案件，經本院以
    88年度毒聲字第3325號裁定送觀察、勒戒後，認有繼續施用
    毒品傾向，經本院以88年度毒聲字第4761號裁定令入戒治處
    所施以強制戒治後，復經本院以89年度毒聲字第362 號裁定
    停止戒治，而於89年2 月23日停止戒治，所餘期間交付保護
    管束，於89年8 月9 日保護管束期滿，強制戒治執行完畢，
    經臺灣板橋地方法院檢察署檢察官以90年度戒毒偵字第148
    號不起訴處分確定。(二)於前開強制戒治執行完畢釋放後5 年
    內之91年間，再犯施用毒品案件，經本院91年度板簡字第16
    80號判決判處有期徒刑2 月確定，送監執行於92年8 月17日
    執行完畢。(三)於93年間，三犯施用毒品案件，經本院93年度
    訴字第1983號判決判處有期徒刑7 月確定，入監執行於94年
    10月6 日執行完畢。詎其猶不知悔改，復基於施用第一級毒
    品海洛因之包括犯意，密集於95年7 月17日晚間某時、95年
    8 月6 日晚間某時，在其位於臺北縣永和市○○路91巷43弄
    1 號3 樓之住處，將第一級毒品海洛因以清水混合稀釋後，
    以針筒注射之方式，施用第一級毒品海洛因2 次。嗣於95年
    7 月18日18時45分許，在臺北縣中和市○○路與南工路口為
    警查獲，並扣得其所有供施用之第一級毒海洛因2 包（合計
    淨重0.07公克），且經採集其尿液送驗；再於95年8 月7 日
    15時10分許，為警在臺北縣中和市○○路○ 段131 巷21號前
    查獲，又扣得其所有供施用之第一級毒品海洛因1 包（淨重
    0.04公克），並採集其尿液送驗，始悉上情。
二、案經臺北縣政府警察局中和分局移送臺灣板橋地方法院檢察
    署檢察官偵查起訴。
    理  由
一、本案被告甲○○所犯係死刑、無期徒刑、最輕本刑為3 年以
    上有期徒刑以外之罪，其於準備程序中就被訴事實為有罪之
    陳述，經本院告知簡式審判程序之旨，並聽取公訴人、被告
    之意見後，經合議庭裁定由受命法官獨任進行簡式審判程序
    ，合先敘明。
二、上揭犯罪事實，業據被告於本院審理時坦承不諱，且被告前
    後2 次為警查獲後所排放尿液經採樣後，送請臺灣尖端先進
    生技醫藥股份有限公司，先以EIA 酵素免疫分析法初步檢驗
    ，再以GC /MS氣相層析質譜儀法確認檢驗，均呈鴉片類陽性
    反應之情，有該公司95年8 月8 日、同年月22日濫用藥物檢
    驗報告各1 紙在卷足參，此外，並有扣案之被告所有供其施
    用第一級毒品所用之海洛因2 包（合計淨重0.07公克）、1
    包（淨重0.04）可資佐憑，而上開扣案之海洛因白色粉末經
    送請法務部調查局鑑定，確含第一級毒品海洛因成分之情，
    有該局95年8 月8 日調科壹字第060012292 號、同年月27日
    調科壹字第09523004770 號鑑定通知書各1 紙佐卷可考，足
    認被告自白與事實相符。
三、按毒品危害防制條例係於92年7 月9 日修正公布，自93年1
    月9 日施行，其中第20條、第23條將施用毒品之刑事處遇程
    序，區分為「初犯」及「5 年內再犯」、「5 年後再犯」。
    依其立法理由之說明：「初犯」，經觀察、勒戒或強制戒治
    後，應為不起訴處分或不付審理之裁定；經觀察、勒戒或強
    制戒治執行完畢釋放後，「5 年內再犯」者，因其再犯率甚
    高，原實施之觀察、勒戒及強制戒治既已無法收其實效，爰
    依法追訴或裁定交付審理。至於經觀察、勒戒或強制戒治執
    行完畢釋放後，「5 年後再犯」者，前所實施之觀察、勒戒
    或強制戒治已足以遮斷其施用毒品之毒癮，為期自新及協助
    其斷除毒癮，仍適用「初犯」規定，先經觀察、勒戒或強制
    戒治之程序。從而依修正後之規定，僅限於「初犯」及「5
    年後再犯」二種情形，始應先經觀察、勒戒或強制戒治程序
    。倘被告於5 年內已再犯，經依法追訴處罰，縱其第三次（
    或第三次以上）再度施用毒品之時間，在初犯經觀察、勒戒
    或強制戒治執行完畢釋放5 年以後，已不合於「5 年後再犯
    」之規定，且因已於「5 年內再犯」，顯見其再犯率甚高，
    原實施觀察、勒戒或強制戒治，已無法收其實效，即應依該
    條例第10條處罰（最高法院95年第7 次刑事庭會議決定要旨
    可參）。查被告有如事實所示之強制戒治執行完畢，並於該
    該強制戒治執行完畢5 年內再犯、三犯施用毒品案件，經本
    院判處罪刑確定等情，有臺灣高等法院被告前案紀錄表在卷
    可稽，是被告既曾於強制戒治執行完畢釋放後「5 年內再犯
    及三犯」施用毒品案件，且均經法院判處罪刑確定，又四犯
    本案施用第一級毒品之犯行，自非屬毒品危害防制條第20條
    第3 項所定「5 年後再犯」之情形。是被告於5 年後四犯本
    案施用第一級毒品之罪，事證明確，應依法論科。
四、查海洛因係毒品危害防制條例第2 條第2 項第1 款所稱之第
    一級毒品。核被告施用第一級毒品海洛因之行為，係犯同條
    例第10條第1 項之施用第一級毒品罪。其施用第一級毒品前
    後，持有第一級毒品之低度行為，為施用之高度行為所吸收
    ，不另論罪。又按刑事法若干犯罪行為態樣，本質上原具有
    反覆、延續實行之特徵，立法時既予特別歸類，定為犯罪構
    成要件之行為要素，則行為人基於概括之犯意，在密切接近
    之一定時、地持續實行之複次行為，倘依社會通念，於客觀
    上認為符合一個反覆、延續性之行為觀念者，於刑法評價上
    ，即應僅成立一罪。學理上所稱「集合犯」之職業性、營業
    性或收集性等具有重複特質之犯罪均屬之，例如經營、從事
    業務、收集、販賣、製造、散布等行為概念者是（最高法院
    95年度臺上字第1079號判決要旨參照）。亦即立法者針對特
    定刑罰規範之構成要件，已預設其本身係持續實行之複次行
    為，具備反覆、延續之行為特徵，故將之總括或擬制成一個
    構成要件之「集合犯」行為，因刑法評價上為構成要件之行
    為單數，應僅成立一罪。而查毒品因具有成癮性、濫用性（
    此觀乎毒品危害防制條例第2 條之規定自明），立法實務首
    重以刑事處遇方式戒斷行為人毒癮，若無法收其實效，始依
    法追訴處罰（此觀乎毒品危害防制條例第20條、第23條之規
    定即明），故施用毒品本身具備反覆、延續之行為特徵，持
    續多次施用毒品始為此類犯罪之典型或常態，於刑法評價上
    ，施用毒品應僅成立集合犯一罪（學者林鈺雄著「跨連新舊
    法之施用毒品行為—兼論行為單數與集合犯、接續犯概念之
    比較」，刊於95年7 月本土法學雜誌第84期第141 頁以下，
    亦採相同之見解。）。準此，有關行為人多次施用毒品之犯
    罪，實務前均依修正前刑法第56條連續犯之規定論以一罪，
    並加重其刑，惟因上開刑法第56條連續犯規定，業經修正刪
    除，並自95年7 月1 日施行，其中修正理由說明四並載明「
    至連續犯之規定廢除後，對於部分習慣犯，例如竊盜、吸毒
    等犯罪，是否會因適用數罪併罰而使刑罰過重產生不合理之
    現象一節，在實務運用上應可參考德、日等國之經驗，委由
    學界及實務以補充解釋之方式，發展接續犯之概念，對於合
    乎接續犯或包括的一罪之情形，認為構成單一之犯罪，以限
    縮數罪併罰之範圍，用以解決上述問題」等語，是本院基於
    前述施用毒品構成要件之反覆實行特徵，並考量連續犯規定
    業經刪除之法律實然面暨修正刪除之立法理由，認為行為人
    如基於反覆實行之犯意，在密切接近之一定時、地，持續實
    行單次或複次之施用毒品行為，應僅成立集合犯一罪。查被
    告前有如事實欄所示之曾因施用毒品犯行，經本院裁定送觀
    察、勒戒後，認有繼續施用毒品傾向，再經本院裁定令入戒
    治處所施以強制戒治，於強制戒治執行完畢後，又再犯、三
    犯施用毒品犯行，經本院判處罪刑確定等情，顯見被告確已
    染上施用毒品之毒癮，再參以其本案所為2 次施用第一級毒
    品之時、地，均甚為密接，益徵其係基於施用毒品之包括犯
    意，於密接之時、地，反覆而持續施用第一級毒品，揆諸前
    揭說明，自應論以集合犯之包括一罪。被告有如事實欄一之
    (二)、(三)所示之犯罪科刑及執行情形，有臺灣高等法院被告前
    案紀錄表在卷可稽，其於上開有期徒刑執行完畢後5 年內，
    故意再犯本案有期徒刑以上之罪，為累犯，應依刑法第47條
    第1 項之規定，加重其刑。爰審酌被告前已因施用毒品，獲
    得不起訴處分之寬典，並經法院判處罪刑確定，仍無法戒絕
    毒癮，再次漠視法令禁制而犯本罪，惟其施用毒品所生危害
    ，實以自戕身心健康為主，對於他人生命、身體、財產等法
    益，尚無明顯而重大之實害，兼衡其犯罪後坦承犯罪，已知
    悔悟等一切情狀，量處如主文所示之刑，以示懲儆。
五、扣案之海洛因2 包（合計淨重0.07公克）、1 包（淨重0.04
    公克），均係查獲之第一級毒品，不問是否屬於被告所有，
    應依毒品危害防制條例第18條第1 項前段之規定，沒收銷燬
    之。又包裝上開海洛因之外包裝袋3 只（並非不可與毒品分
    離，係用於包裹毒品，防止其裸露、潮濕，便於攜帶施用）
    ，均係被告所有而供其施用第一級毒品所用之物，業據被告
    供明在卷，併依刑法第38條第1 項第2 款之規定，宣告沒收
    。
據上論斷，應依刑事訴訟法273 條之1 第1 項、第299 條第1 項
前段，毒品危害防制條例第10條第1 項、第18條第1 項前段，刑
法第11條前段、第47條第1 項、第38條第1 項第2 款，判決如主
文。
本案經檢察官郭季青到庭執行職務。
中    華    民    國    95    年    12    月    7     日
                  刑事第十九庭  法  官  鄧雅心
以上正本證明與原本無異。
如不服本判決應於送達後10日內向本院提出上訴狀。
                                書記官  王小芬
中    華    民    國    95    年    12    月    7     日
附錄本案論罪科刑法條
毒品危害防制條例第十條
施用第一級毒品者，處六月以上五年以下有期徒刑。
施用第二級毒品者，處三年以下有期徒刑。


司法院資訊處製作；財團法人民間司法改革基金會備份。
